【裁判字號】    88,訴,708
【裁判日期】    890807
【裁判案由】    損害賠償
【裁判全文】
臺灣新竹地方法院民事判決  八十八年度訴字第七○八號
    原      告  戊○○
                乙○○
    右二人共同
    訴訟代理人  蘇明淵律師
                林思銘律師
    右一人複訴
    訟代理  人  丙○○      住.
    被      告  庚○○      住.
                丁○○      住.
                己○○      住.
                甲○○      住.
右當事人間損害賠償事件，本院判決如左：
    主    文
被告應連帶給付原告戊○○新臺幣參萬貳仟零參拾陸元，及被告甲○○自民國八十八
年四月十六日起；被告丁○○、己○○自民國八十八年四月三日起；被告庚○○自民
國八十九年五月三十日起，均至清償日止，按年息百分之五計算之利息。
被告己○○應給付原告乙○○新台幣伍仟柒百陸拾元及自民國八十八年四月三日起至
清償日止，按年息百分之五計算之利息。
原告其餘之訴駁回。
訴訟費用由被告連帶負擔三分之二；餘由原告負擔。
本判決原告勝訴部分，於原告戊○○、乙○○，依序以新台幣壹萬元、伍仟元，為被
告供擔保後，得假執行。
原告其餘假執行之聲請駁回。
    事    實
甲、原告方面：
一、聲明：
（一）被告等應連帶給付原告戊○○新台幣（下同）三十萬二千零三十六元，並自起
      訴書繕本送達之翌日起（即被告甲○○自八十八年四月十六日起；被告丁○○
      、己○○自八十八年四月三日起；被告庚○○自八十九年五月三十日）至清償
      日止，按年息百分之五計算之利息。
（二）被告己○○應給付原告乙○○十五萬零七百六十元暨起訴書繕本送達之翌日（
      即八十八年四月三日）起至清償日止按年息百分之五計算之利息。
二、陳述：如附件一所示（嗣減縮為請求醫藥費、慰撫金如前所述）。
乙、被告方面：
一、聲明：沒有錢，願四人合給原告二人一萬多元。
二、陳述：
    （一）對本院八十八年度易字第二四二號、台灣高等法院八十八年度上易字第四
          九三八號刑事案件所認定之事實均不爭執。
    （二）被告庚○○稱現身體狀況不好，接受小孩撫養，伊沒有讀過書，伊是原告
          戊○○的舅舅‧伊打原告戊○○是因為原告戊○○打伊，伊沒有打原告戊○○，但伊有推原告戊○○，伊本來是去勸架‧
    （三）被告丁○○稱伊是開國光號，原告戊○○之母與其母是親姊妹，伊是國小
          畢業，當天原告戊○○喝酒鬧事，說他二哥處理不當，原告戊○○找他二
          哥發脾氣，如何起爭執，已經忘記了‧原告戊○○與他二哥本來就爭執，
          但婚禮部分伊們支持原告戊○○之二哥，所以起爭執‧伊有四個小孩，大
          的已經結婚，最小的高中畢業，將考大學。
    （四）被告己○○稱伊在家中幫忙‧平均月收入，約三、四萬元，有兩個小孩，
          太太沒有上班‧伊是被告庚○○的兒子‧國中畢業。
    （五）被告甲○○稱發生此事後，遭資遣，現沒有工作，種水果，年收入不到十
          萬元，高中畢業，伊有兩個小孩，大的上國中一年級，小的要生國小四年
          級，伊太太收入二萬多‧伊是原告戊○○的舅舅的女婿，伊是去勸架，沒
          有去打原告戊○○。
    理      由
一、本件原告主張，原告二人於八十八年一月九日參加侄子婚慶時，於回至共有房屋
    前，因原告戊○○表示訴外人即原告戊○○二哥處理侄子婚事欠妥，向其二哥詢
    問事宜時，竟遭被告四人不分青紅皂白圍毆，嗣原告乙○○見狀上前護衛原告戊○○時，被告己○○亦同時毆打原告乙○○，致原告戊○○因之受有左眼結膜下
    出血、左眼眶瘀腫四乘五公分、左臉裂傷三公分、右臉瘀傷二乘二點五公分之傷
    害，原告乙○○亦受有頭部皮下血腫三乘四公分、雙膝瘀傷二處（一乘一公分及
    一乘二公分）、右手第五指紅腫一乘二公分之傷害等事實，業據原告二人提出本
    院八十八年度易字第二四二號刑事判決、台灣高等法院八十八年度上易字第四九
    三八號刑事判決為證。且為被告丁○○、己○○所不爭執。再被告甲○○於偵查
    中亦供稱：「當時有很多人打他們．．．（那些人打他們？）當時拉在一起，丁○○、己○○、庚○○都有拉在一起．．．（他們三人為何拉他們告訴人二人？
    ）因為他們在吵架．．．他們五人吵得很厲害，拉拉扯扯」等語（見偵查卷第十
    七頁正、反面）；被告丁○○亦供稱：「（甲○○、己○○、庚○○有無與告訴
    人二人拉拉扯扯？）有，他們五人拉拉扯扯在吵架，也有打架」等語（見同卷第
    十八頁）；被告己○○亦供稱：「我只是跟他們二人吵架，而且拉拉扯扯．．．
    （甲○○、丁○○、庚○○有無與他們拉在一起？）有」等情（見同卷第十八頁
    ），業經本院依職權調閱前揭刑事案卷在卷可稽。顯見原告戊○○主張被告甲○○、丁○○、己○○、彭雲增有共同毆打伊原告戊○○，原告乙○○主張被告己○○於原告乙○○護衛原告戊○○時，亦同時有毆打原告乙○○等情即堪信為真
    實。被告傅雲枝、甲○○以去勸架未打原告置辯即不可採信。原告戊○○據前揭
    事實，向被告四人請求醫藥費二千零三十六元、精神上之損害賠償三十萬元，原
    告乙○○據前揭事實，向被告己○○請求醫藥費七百六十元精神上之損害賠償十
    五萬元，被告四人除對原告醫療費用部分自認外，其餘予以否認。
二、按因故意或過失不法侵害他人之權利者，負損害賠償責任；又不法侵害他人之身
    體、健康、名譽或自由者，被害人雖非財產上之損害，亦得請求賠償相當之金額
    ；民法第一百八十四條第一項前段、第一百九十五條第一項分別定有明文。查本
    件原告戊○○因被告四人不法加害，致其受有左眼結膜下出血、左眼眶瘀腫、左
    臉裂傷、右臉瘀傷之傷害，原告乙○○因被告己○○不法加害受有頭部皮下血腫
    、雙膝瘀傷二處、右手第五指紅腫傷害等事實，已如前述明確，是原告二人所受
    傷害，與四人之侵權行為有因果關係，故被告四人及被告己○○自應分別對原告
    二人負損害賠償責任。
三、原告請求被告賠償費用，是否應予准許，分述為次：
（一）醫療費部份：
      原告二人主張受傷後，原告戊○○支付醫藥費用二千零三十六元，原告乙○○
      支付醫藥費用七百六十元，業據原告提出收據十一紙及為證，且被告四人對醫
      療費用部分均不爭執，可認屬治療上之必要費用。原告戊○○支出之醫藥費用
      二千零三十六元部分應由被告四人連帶賠償原告，原告乙○○支出之醫藥費用
      七百六十元部分，應由被告己○○負擔，原告二人此部分之主張，均應予准許
      。
（三）精神慰籍金部分：
      查原告戊○○受傷多處，且均在臉部，肉體、精神受有痛苦，經本院斟酌被告
      庚○○年紀高達七十二歲（十六年五月四日生），身體狀況不甚良好，未受有
      教育；被告丁○○僅係國小畢業，經濟狀況亦非甚好，被告己○○月收入為三
      、四萬元；被告甲○○目前無業，且兩造均是親戚，起因於原告戊○○指責其
      兄處理晚輩婚事不當，及兩造之身分、地位，原告戊○○請求三十萬元，自嫌
      過高，應予核減為三萬元，方屬公允，逾此數額之請求，為無理由。原告乙○○請求十五萬元，亦嫌過高，應核減為五仟元。方屬公允，逾此數額之請求，
      為無理由。
三、綜上所述，原告戊○○、乙○○請求醫藥費及非財產上損害賠償，於新台幣三萬
    二千零三十六元、五千七百六十元元範圍內，及自起訴狀繕本送達被告翌日起至
    清償之日止，按年息百分之五計算之利息，洵屬有據，應予准許，逾此部分之請
    求，不應准許。
四、原告陳明願供擔保，聲請宣告假執行，經核其勝訴部份，核無不合，爰酌定相當
    之擔保金額宣告之；其餘假執行之聲請，因訴之駁回而失所附麗，併予駁回。
五、據上論結，本件原告之訴為一部有理由，一部無理由，依民事訴訟法第七十九條
    但書、第八十五條第一項前段、第二項、第三百九十條第二項判決如主文。
中      華      民      國    八十九    年      八      月    七      日
                                  臺灣新竹地方法院民事第一庭
                                      法      官  許  翠  玲
右為正本係照原本作成。
如對本判決上訴，須於判決送達後廿日內向本院提出上訴狀。
~B法院書記官  鄭敏郎
中      華      民      國    八十九    年      八      月    七      日


司法院資訊處製作；財團法人民間司法改革基金會備份。
